【裁判字號】    97,審訴,791
【裁判日期】    970530
【裁判案由】    偽造文書
【裁判全文】
臺灣高雄地方法院刑事判決             97年度審訴字第791號
公  訴  人  臺灣高雄地方法院檢察署檢察官
被      告  丁○
                    通訊處：臺中憲兵203 指揮部（臺中市郵
選任辯護人  王燕玲律師
上列被告因偽造文書案件，經檢察官提起公訴（97年度偵字第58
91號），被告於本院準備程式中為有罪之陳述，經合議庭裁定由
受命法官依簡式審判程序獨任審理，判決如下：
    主  文
丁○犯行使偽造私文書罪，處有期徒刑肆月，如易科罰金，以銀
元參佰元（即新臺幣玖佰元）折算壹日；減為有期徒刑貳月，如
易科罰金，以銀元參佰元（即新臺幣玖佰元）折算壹日。緩刑貳
年。
    事  實  及  理  由
一、犯罪事實要旨：
    丁○為陸軍軍官學校正期第94年班畢業之現服軍人，其於民
    國94年11月間，先後獲悉同學戊○○、乙○○、甲○○、丙○○、彭冠傑與己○○存有投資糾紛，及余勝家（業經本院
    以95年度訴字第4558號判決無罪確定）表示有能力、意願代
    向己○○追索（部分）款項，雖明知自己僅取得彭冠傑親自
    出具之委託書（下稱前開委託書），而未明確徵獲戊○○、
    乙○○、甲○○、丙○○之同意或授權，竟基於偽造私文書
    進而行使之犯意，先擅自於95年初某日，在前開委託書內，
    偽造「戊○○」、「乙○○」、「甲○○」、「丙○○」之
    署名及指印各1 枚，而表明戊○○、乙○○、甲○○、丙○○亦與彭冠傑共同委託余勝家向己○○追索投資款之意思，
    以偽造前開委託書，進而再交予不知情之余勝家，於95年3
    月22日，執前開偽造之委託書，前往高雄市○○路與青年路
    附近之「湯匙餐廳」，向己○○追索投資款，足生損害於戊○○、乙○○、甲○○、丙○○及己○○。
二、上開犯罪事實，有下列證據足資證明：
  1.被告丁○之自白。
  2.證人戊○○、乙○○、甲○○、丙○○於本院95年度訴字第
    4558號案件96年11月7 日審理中之證述。
  3.證人彭冠傑於本院95年度訴字第4558號案件96年6 月6 日審
    理中之證述；及於臺灣高雄地方法院檢察署95年度偵字第18
    715 號案件95年9 月19日、95年11月3 日偵查中之證述。
  4.證人己○○於臺灣高雄地方法院檢察署95年度偵字第18715
    號案件95 年7 月26日、95年8 月8 日偵查中之證述。
  5.證人余勝家於國防部南部地方軍事法院檢察署95年度偵字第
    255 號案件95年7 月10日偵查中之證述。
三、核被告所為，係犯刑法第216 條、第210 條之行使偽造私文
    書罪。被告偽造「戊○○」、「乙○○」、「甲○○」、「
    丙○○」署名及指印之行為，均為偽造私文書之部分行為，
    而偽造私文書之低度行為，則為行使之高度行為所吸收，均
    不另論罪。被告利用不知情之余勝家執偽造之委託書向己○○追索欠款，而為行使偽造私文書犯行，應論以間接正犯。
    被告以一次行使偽造私文書（委託書）之行為，同時侵害戊○○、乙○○、甲○○、丙○○之法益，為想像競合犯，應
    從一重處斷。
四、本院審酌被告擅自冒用戊○○、乙○○、甲○○、丙○○之
    出具委託書並透過不知情之余勝家執向己○○追索投資款，
    業足生損害於遭冒用名義人及己○○，確屬不該。惟念被告
    犯後坦承犯行、態度良好，且其係出於協助同學取回款項之
    心，方為本案犯行，別無其他不法目的，動機應屬非惡等一
    切情狀，爰量處如主文所示之刑；又被告行為後，刑法第41
    條第1 項易科罰金折算標準業經變更，並於95年7 月1 日施
    行（內容詳附表所示），玆經比較結果，裁判時法並未較為
    有利，從而依刑法第2 條第1 項規定，自應適用行為時，亦
    即修正前之規定，併予諭知易科罰金之折算標準。末被告犯
    本罪之時點在96年4 月24日以前，且合於中華民國九十六年
    罪犯減刑條例所定之減刑條件，爰依該條例減其宣告刑二分
    之一，並諭知易科罰金之折算標準。
五、被告前未曾因故意犯罪受有期徒刑以上刑之宣告，有臺灣高
    等法院被告前案紀錄表1 份在卷足憑，其因一時失慮，偶罹
    刑典，且其犯後坦承犯行，態度良好，且其為本案犯行之動
    機非惡，均已如前述，經此罪刑之宣告後，當知所警惕，信
    無再犯之虞，本院認前開所宣告之刑，以暫不執行為適當，
    爰依刑法第74條第1 項第1 款之規定（最高法院95年5 月23
    日第8 次刑事庭會議決議意旨認應直接適用裁判時之新法
    ），予以宣告緩刑2 年，以啟自新。
六、被告偽造之委託書已去向不明而告滅失，經被告陳明在卷（
    本院卷第23頁），則其上被告所偽造「戊○○」、「乙○○
    」、「甲○○」、「丙○○」之署名及指印，自亦不復存在
    ，本院自無由為沒收之宣告。
據上論結，應依刑事訴訟法第273 條之1 第1 項、第299 條第1
項前段、第310 條之2 、第454 條第1 項，刑法第2 條第1 項前
段、第216條、第210條、第55條、第74條第1 項第1 款，修正前
刑法第41條第1 項前段，修正前罰金罰鍰提高標準條例第2 條（
現已刪除），中華民國九十六年罪犯減刑條例第2 條第1 項第3
款、第7 條，判決如主文。
本案經檢察官王朝弘到庭執行職務。
中    華    民    國    97    年    5     月    30    日
                  刑事第七庭  法  官  莊珮吟
以上正本證明與原本無異。
如不服本判決應於收受本判決後10日內向本院提出上訴書狀，並
應敘述具體理由，如未敘述上訴理由者，應於上訴期間屆滿後20
日內補提理由書狀於本院（均須按他造當事人之人數附繕本）「
切勿逕送上級法院」。
中    華    民    國    97    年    5     月    30    日
                              書記官  黃園芳
┌───────────────────────────────────────────────┐
│附表：                                                                                        │
├──────┬─────────────┬─────────────┬───────┬────┤
│相關變更條文│行為時法（下稱舊法）之內容│裁判時法（下稱新法）之內容│比  較  理  由│備    註│
├──────┼─────────────┼─────────────┼───────┼────┤
│【易科罰金折│犯最重本刑為5 年以下有期徒│犯最重本刑為5 年以下有期徒│易科罰金折算標│舊法有利│
│算標準變更】│刑以下之刑之罪，而受6 個月│刑以下之刑之罪，而受6 個月│準由銀元300 元│。      │
│修正前刑法第│以下有期徒刑或拘役之宣告…│以下有期徒刑或拘役之宣告者│即新臺幣900 元│        │
│41條第1 項前│得以（銀元，下同）1 元以上│，得以新臺幣1000元、2000元│，提高為以新臺│        │
│段、修正前罰│3 元以下折算1 日，易科罰金│或3000元折算1 日，易科罰金│幣1000元、2000│        │
│金罰鍰提高標│。依刑法第41條易科罰金…就│。                        │元或3000元折算│        │
│準條例第2 條│其原定數額提高為100 倍折算│                          │1 日。        │        │
│→現行刑法第│1 日；法律所定罰金數額未依│                          │              │        │
│41條第1 項前│本條例提高倍數，或其處罰法│                          │              │        │
│段          │條無罰金刑之規定者，亦同。│                          │              │        │
└──────┴─────────────┴─────────────┴───────┴────┘
◎附錄本案所犯法條：
《刑法第210條─偽造私文書罪》
偽造、變造私文書，足以生損害於公眾或他人者，處5 年以下有
期徒刑。
《刑法第216 條─行使偽造不實之文書罪》
行使第210 條至第215 條之文書者，依偽造、變造文書或登載不
實事項或使登載不實事項之規定處斷。


司法院資訊處製作；財團法人民間司法改革基金會備份。
